【裁判字號】    98,抗,118
【裁判日期】    981130
【裁判案由】    本票裁定強制執行
【裁判全文】
臺灣臺南地方法院民事裁定               98年度抗字第118號
抗  告  人  乙○○
相  對  人  甲○○
上列當事人間本票裁定強制執行事件，抗告人對於民國96年4月
17日本院96年度票字2802號裁定提起抗告，本院裁定如下：
      主      文
抗告駁回。
抗告程序費用新臺幣壹仟元由抗告人負擔。
      理      由
一、相對人在原審主張：相對人執有抗告人簽發如附表所示之本
    票4張（下稱系爭本票），並免除作成拒絕證書，詎經相對
    人向抗告人提示，均未獲付款，爰依法聲請本票強制執行等
    語。經原審於民國96年4月17日以96年度票字第2802號為准
    許本票強制執行之裁定。
二、抗告意旨以：抗告人與相對人間並不熟識，彼此間亦無債權
    債務關係，抗告人於98年9月間始收受原裁定，惟距系爭本
    票發票日94年7月24日已有4年，已逾票據法第22條請求權時
    效期間，系爭本票之權利因時效而消滅，原裁定不察，竟為
    准予強制執行之裁定，爰依法提起抗告，求為廢棄原裁定等
    語。
三、按送達於應受送達人之住居所、事務所或營業所行之；送達
    不能依前二條規定為之者，得將文書寄存送達地之自治或警
    察機關，並作送達通知書兩份，一份黏貼於應受送達人住居
    所、事務所、營業所或其就業處所門首，另一份置於該送達
    處所信箱或其他適當位置，以為送達，民事訴訟法第136條
    第1項、第138條第1項分別定有明文。本件相對人聲請本院
    對抗告人為本票強制執行裁定，經原審於96年4月17日為准
    許之裁定後，應送達予抗告人之文書送達至臺南市○區○○
    路351巷41號，嗣因未獲會晤本人亦無受領文書之同居人或
    受僱人，而於96年4月25日寄存在臺南市警察局第六分局灣
    裡派出所以為送達，惟原審以抗告人住所不明，文件無法送
    達，曾於96年5月2日命相對人補正抗告人最新住址，相對人
    直至98年9月8日始補正抗告人之最新戶籍謄本，依戶籍謄本
    所載，抗告人已於95年6月27日自原住址臺南市○區○○路
    351巷41號變更為臺南市○區○○路88巷178號，原審乃以臺
    南市○區○○路351巷41號為送達處所，重新對抗告人送達
    原裁定，抗告人於98年9月21日收受原裁定等情，此觀原審
    卷自明。抗告人既於95年6月27日自原住址臺南市○區○○
    路351巷41號變更為臺南市○區○○路88巷178號，揆諸上開
    規定，原審向非抗告人住所地之臺南市○區○○路351巷41
    號送達原裁定，對抗告人自不發生送達效力，嗣原審重新以
    臺南市○區○○路88巷178號為送達處所送達原裁定，經抗
    告人於98年9月21日收受始發生合法送達之效力，抗告人於
    98年9月24日提起本件抗告，未逾抗告期間，先予敘明。
四、次按執票人向本票發票人行使追索權時，得聲請法院裁定後
    強制執行，票據法第123條定有明文。又本票執票人依上開
    法條之規定，聲請法院裁定及抗告法院之裁定，僅依非訟事
    件程序，審查強制執行許可與否，並無確定實體上法律關係
    存否之效力，如發票人就票據債務之存否有爭執，或主張有
    消滅或妨礙債權人請求之事由存在時，應由發票人提起民事
    訴訟，以資解決（最高法院56年台抗字第714號、57年台抗
    字第76號判例意旨參照）。是以本票准許強制執行之裁定，
    屬非訟事件裁定，為裁定之法院僅就系爭本票為形式上之審
    查，無從審酌實體法律關係，且抗告法院就本票裁定強制執
    行事件，亦應為形式審查，尚不得審酌關於實體事項之事由
    。又按本票准許強制執行之裁定，屬非訟事件裁定，為裁定
    之法院僅就本票為形式上審查，縱本票已罹於時效，為裁定
    之法院亦無從審酌屬於實體上法律關係之時效消滅事由。況
    非訟事件之裁定，不經言詞辯論，抗告人提出時效抗辯，相
    對人或許亦有時對中斷事由而不及主張，有礙其防禦之實施
    ，故抗告法院不得審酌其時效抗辯，應認抗告為無理由，而
    逕予駁回（最高法院83年度台抗字第227號裁定意旨參照）
    。經查：相對人依票據法第123條規定，聲請本院為本票強
    制執行裁定，本院依非訟事件程序，就本票形式上之要件是
    否具備，以審查強制執行許可與否而已，並無確定實體上法
    律關係存否之效力，且經本院依形式上審核系爭本票，並無
    不應准許本票強制執行之情形，至抗告人所指其與相對人間
    並不熟識，彼此間亦無債權債務關係，抗告人於98年9月間
    收受原裁定時，距系爭本票之發票日94年7月24日已逾票據
    請求權時效一節，係屬實體上之爭執，依上開說明，抗告法
    院不得審酌其時效抗辯，應由抗告人另行提起訴訟，以資解
    決，非於本件非訟程序所得加以審究。從而，原審為許可強
    制執行之裁定，並無違誤。抗告意旨指摘原裁定不當，求為
    廢棄，為無理由，應予駁回。
五、又依法應由關係人負擔費用者，法院裁定命關係人負擔時，
    應一併確定其數額；前項費用之負擔有相對人者，準用民事
    訴訟法有關訴訟費用之規定；非訟事件法第24條第1項及同
    法第21條第2項分別定有明文。本件抗告既經駁回，依上開
    法條規定，本院應確定非訟事件費用額。本件抗告程序費用
    額確定為1,000元，應由抗告人負擔。
六、據上論結，本件抗告為無理由，依非訟事件法第46條、第21
    條第2項、第24條第1項，民事訴訟法第495條之1第1項、第4
    49條第1項、第78條，裁定如主文。
中    華    民    國    98    年    11    月    30    日
                  民事第二庭  審判長法  官  林念祖
                                    法  官  翁金緞
                                    法  官  張桂美
以上正本證明與原本無異。
本裁定不得再為抗告。
中    華    民    國    98    年    11    月    30    日
                                    書記官  謝安青
┌──────────────────────────────────┐
│附表：                                                              │
├──┬──────┬─────┬──────┬──────┬────┤
│編號│發   票   日│ 票面金額 │到   期   日│ 利息起算日 │票據號碼│
│    │            │（新臺幣）│            │            │        │
├──┼──────┼─────┼──────┼──────┼────┤
│ 01 │94年7月24日 │ 15,000元 │未        載│94年7月25日 │192076  │
├──┼──────┼─────┼──────┼──────┼────┤
│ 02 │94年7月24日 │ 15,000元 │未        載│94年7月25日 │192078  │
├──┼──────┼─────┼──────┼──────┼────┤
│ 03 │94年7月24日 │ 10,000元 │未        載│94年7月25日 │CH563096│
├──┼──────┼─────┼──────┼──────┼────┤
│ 04 │94年7月24日 │ 10,000元 │未        載│94年7月25日 │CH563097│
└──┴──────┴─────┴──────┴──────┴────┘


司法院資訊處製作；財團法人民間司法改革基金會備份。
